---
title: "Introducción gráficos y funciones"
author: "Armando Ocampo"
output: pdf_document
---

```{r setup, include=FALSE}
knitr::opts_chunk$set(echo = TRUE)
```

# Gráficos

Para esta clase utilizaremos la paquetería ggplot2. La cual forma parte del universo de tidyverse. Esta paquetería no forma parte de los paquetes base de R, por lo cual debemos descargarla.

install.packages("ggplot2")

Una vez descargado, llamaremos la librería para comenzar a trabajar.

library(ggplot)


Para realizar un gráfico necesitamos 3 cosas. El data set, la estética y el tipo de gráfico. El data set corresponde al conjunto de datos del cual partiremos para graficar. La estética se representa como aes() y corresponde a la información en el eje equis y ye. Asimismo, podemos agregar una tercera variable y graficarla acorde a color o tamaño.


Realizaremos algunos gráficos con información de los data sets *iris* y *mtcars*. Para más detalles sobre los grafos puedes checar the cheat sheet para ggplot2

En este primer ejemplo realizaremos un gráfico de puntos con información de *hp* y *wt* de *mtcars*. Para comenzar a hacer graficos utilizamos la función ggplot(), y colocamos los tres elementos necesarios para realizar un gráfico.

```{r grafo, eval=FALSE}
ggplot(data = mtcars, mapping = aes(x = hp, y = wt)) +
  geom_point()
```

