---
title: "Clase funciones"
author: "Armando Ocampo"
date: "27/7/2022"
output: pdf_document
---

```{r setup, include=FALSE}
knitr::opts_chunk$set(echo = TRUE)
```

# Funciones

Las funciones son elementos que nos permiten realizar acciones dentro del lenguaje de R. Cada función contiene argumentos, que le permite a la misma ejecutar cada acción. A su vez, un conjunto de funciones se almacena en librerias.

Para conocer los argumentos de cada función se utiliza la función args(). A continuación observaremos los argumentos de la función mean().

```{r argumentos, eval=FALSE}
args(mean)
```

Para obtener la documentación de cada función se utiliza la función help() o el signo de interogación. En este apartado se enecuentra una descripción detallada de cada función, la definición de cada argumento y algunos ejemplos.

```{r ayuda, eval=FALSE}
help(mean)
?mean
```

# Condiciones

## if statment

Antes de comenzar con las funciones, recordaremos algunas condiciones.

```{r mayor, eval=FALSE}
2 > 5
10 > 2
5 < 4
8 < 20
5 == 4
5 == 2+3
10 >= 10
8 <= 8
TRUE + TRUE
1 == TRUE
FALSE + FALSE
0 == FALSE
TRUE > FALSE
```

La función if() permite realizar una acción si la condición se cumple



