---
title: "Clase funciones"
author: "Armando Ocampo"
date: "27/7/2022"
output: pdf_document
---

```{r setup, include=FALSE}
knitr::opts_chunk$set(echo = TRUE)
```

# Funciones

Las funciones son elementos que nos permiten realizar acciones dentro del lenguaje de R. Cada función contiene argumentos, que le permite a la misma ejecutar cada acción. A su vez, un conjunto de funciones se almacena en librerias.

Para conocer los argumentos de cada función se utiliza la función args(). A continuación observaremos los argumentos de la función mean().

```{r argumentos, eval=FALSE}
args(mean)
```

Para obtener la documentación de cada función se utiliza la función help() o el signo de interogación. En este apartado se enecuentra una descripción detallada de cada función, la definición de cada argumento y algunos ejemplos.

```{r ayuda, eval=FALSE}
help(mean)
?mean
```

# Condiciones

## if statment

Antes de comenzar con las funciones, recordaremos algunas condiciones.

```{r mayor, eval=FALSE}
2 > 5
10 > 2
5 < 4
8 < 20
5 == 4
5 == 2+3
10 >= 10
8 <= 8
TRUE + TRUE
1 == TRUE
FALSE + FALSE
0 == FALSE
TRUE > FALSE
```

La función if() permite realizar una acción si la condición se cumple. Para esto checaremos el esqueleto de if().

```{r ifesqueleto, eval=FALSE}
if(condicion){
  expr
}
```

Dentro de los paréntesis se coloca la condición y dentro de las llaves la acción a realizar.
Vamos a determinar si la variable d es negativa.

```{r if2, eval=FALSE}
d <- -2
if(d < 0){
  print("d es un numero negativo")
}

# De esta forma podemos cambiar el valor de d y utilizar la funcion if
d <- -5
if(d < 0){
  print("d es un numero negativo")
}


d <- -10
if(d < 0){
  print("d es un numero negativo")
}


# rompiendo la condición
d <- 5
if(d < 0){
  print("d es un numero negativo")
}
```

Cuando d es un numero positivo y no se cumple la condición, la acción no se efectúa. Para agregar dos salidas se agrega else{}. 

```{r if3, eval=FALSE}
d <- 5
if(d < 0){
  print("d es un numero negativo")
} else{
  print("d es un numero positivo")
}

d <- -4
if(d < 0){
  print("d es un numero negativo")
} else{
  print("d es un numero positivo")
}

d <- 12
if(d < 0){
  print("d es un numero negativo")
} else{
  print("d es un numero positivo")
}


# error en la salida
d <- 0
if(d < 0){
  print("d es un numero negativo")
} else{
  print("d es un numero positivo")
}
```

Este error se presenta debido a que 0 no es un numero positivo. Solo se sigue la idea del código. Obtenemos como resultado "d es un numero positivo" al no cumplir con la condición. No obstante Podemos agregar una segunda condición en la función. Esto mediante else if()

*NOTA:* else if() se escribe separado con espacio.

```{r if4, eval=FALSE}
if(d < 0){
  print("d es un numero negativo")
} else if(d == 0){
  print("d es igual a cero")
} else{
  print("d es un numero positivo")
}


d <- -4
if(d < 0){
  print("d es un numero negativo")
} else if(d == 0){
  print("d es igual a cero")
} else{
  print("d es un numero positivo")
}

d <- 5
if(d < 0){
  print("d es un numero negativo")
} else if(d == 0){
  print("d es igual a cero")
} else{
  print("d es un numero positivo")
}

d <- 0
if(d < 0){
  print("d es un numero negativo")
} else if(d == 0){
  print("d es igual a cero")
} else{
  print("d es un numero positivo")
}
```

## Mis primera funciones

Es probable que ya exista una función para el problema que tengas. No obstante, ¿cómo puedo realizar una función personalizada?. En este aspecto, puedes crear tu propia función, esto a partir de la función function(). Para esto checaremos el esqueleto básico de una función.

```{r funcion, eval=FALSE}
nombre_funcion <- function(arg1, arg2, argn){
  cuerpo de la funcion
}
```

El nombre de la función como cualquier objeto de R debe seguir ciertas reglas. No debe ser un número aislado, no debe coincidir con el nombre de una función ya establecida, ni tener espacios.

El número y nombre de cada argumento es libre, siempre y cuando se respeten las reglas de escritura.

La primer función que generaremos se denominará mi primer función y tendra el objetivo de tomar cualquier numero y sumarle 3 unidades.

```{r funcion2, eval=FALSE}
mi_primer_funcion <- function(x){
  x + 3
}

mi_primer_funcion(x = 4)
```


