---
title: "Introducción a R"
author: "Armando Ocampo"
output: pdf_document
---

```{r setup, include=FALSE}
knitr::opts_chunk$set(echo = TRUE)
```

## Primeros pasos

R permite realizar operaciones aritméticas

```{r inicio, eval=FALSE}
2+2
2+4+6+8
5-3
6-4-2+5
8*2
10*20
20*15*2
10/2
20/5
```

E icluso realizar comparaciones

```{r mayor, eval=FALSE}
2 > 5
10 > 2
5 < 4
8 < 20
5 == 4
5 == 2+3
10 >= 10
8 <= 8
```

## Primeros operadores booleanos

```{r booleanos, eval=FALSE}
TRUE
FALSE
```

Los operadores booleanos pueden tener un valor. TRUE equivale a 1, mientras que FALSE vale 0

```{r booleanos2, eval=FALSE}
TRUE + TRUE
1 == TRUE
FALSE + FALSE
0 == FALSE
TRUE > FALSE
```

## Guardando objetos

Hasta este momento, todos nuestros resultados se han quedado en la consola. A veces, necesitamos guardar ciertos resultados para utilizarlos después. Para esto lo asignamos como un objeto que se guardará en el ambiente.
Para guardar un objeto se utiliza "<-" o "=". Ambos funcionan de la misma forma.
Nota: "<-" se puede escribir de forma rápida usando alt + -

```{r objetos, eval=FALSE}
respuesta <- 2 +5
suma = 4 + 8
```

De esta manera podemos utilizar el resultado de nuestros objetos
Nota: el nombre de cada objeto es libre, teniendo incluso combinación entre numeros, letras, mayúsculas y minúsculas ej. "resultado1", "resultado2", "VecTor2", "VectoR"
No obstante, nunca debe llevar espacios. Los puntos y los guiones bajos te pueden servir para separar ideas ej. "SNPS_demencia_vascular", "base.datos.demencia"
Por último, nunca asignes un objeto a un número aislado ej "2 <- 2+2", esto te generará un error.


Regresemos a la parte de trabajar con objetos

```{r objetos2, eval=FALSE}
respuesta + 4
suma + respuesta
respuesta - suma
```

Y sí, también podemos guardar este nuevo resultado

```{r objetos3, eval=FALSE}
nuevo <- suma + respuesta
datos_nuevos <- 4+5+suma+respuesta
```

## Primeras funciones

R permite realizar una serie de funciones de forma automática. Podemos obtener promedios, ds, varianza, etc

Estas funciones vienen precargadas con el lenguaje y el visor de trabajo.
Comenzaremos con las funciones c() y sum()

La función c() permite concatenar o combianr una serie de elementos numericos o de tipo caracter.
Nota: los elementos de tipo caracter siempre van entre comillas

```{r concatenar, eval=FALSE}
c(2,5,6,8)
c("a", "b", "c", "d")
```

Estos elementos tambien se pueden guardar en un objeto

```{r concatenar2, eval=FALSE}
vectorcito <- c(2,4,6,8,7)
```

¿Qué pasa si no sé usar una función?
Para esto podemos usar la funcion help() o el signo de interrogación

```{r dudas, eval=FALSE}
help(c)
?c
```

Ambas líneas abrirán un apartado de ayuda con la descripción de la función
Nota: te recomiendo realizar esto con las funciones que utilizas, para que empieces a familiarizarte con R


R tiene funciones pre cargadas, como sum(), mean(), sd(). Las cuales nos permiten obtener la suma de un vector, la media aritmética y la desviación estándar. Antes de usarlas, veremos la seccion de ayuda con la descripcion de cada función.

```{r dudas2, eval=FALSE}
?sum
?mean
?sd
```

Nota: todas las funciones comparten el argumento na.rm = FALSE, el cual permite trabajar o no con argumentos faltantes. Hablaremos de esto más adelante



Usaremos a vectorcito con cada una de estas funciones

```{r aplicando, eval=FALSE}
sum(vectorcito)
mean(vectorcito)
sd(vectorcito)
```

No obstante, también podemos colocar una función, dentro de la función. Tal vez suene redundante, pero en el ejemplo siguiente vamos a utilizar la función c(), dentro de la función sum()

```{r aplicando2, eval=FALSE}
sum(c(2,5,6,7,8))
```


Uno de los argumentos de nuestras funciones es na.rm = FALSE, esto significa que no eliminará valores faltantes. Vamos por un ejemplo

```{r}
vectorcito2 <- c(2,8,7,NA,7)
sum(vectorcito2)
```

Este argumento genera un error


## Instalando paqueterias


## Cargando paquqeterias
