---
title: "vectores, matrices, data frame & listas"
author: "Armando Ocampo"
output: pdf_document
---

```{r setup, include=FALSE}
knitr::opts_chunk$set(echo = TRUE)
```

# Vectores

Los vectores son representaciones lineales de la información. Es decir, solo tienen una dimensión. Los vectores pueden tener elementos de tipo caracter, numericos continuos, numericos enteros, fechas, o una mezcla de varios elementos. Para unir varios elemntos utilizamos la funcion c().

Nota: si no saber utilizar una función, recuerda que puedes buscarla en internet o con los siguientes comandos ?c help(c)

```{r vector, eval=FALSE}
# vector tipo caracter
c("a", "b", "c", "d")
# vector numerico continuo <- 
c(1.2,1.3,1.4,1.5)
# vector numerico entero
c(1,2,3,4,5,6,7)
# vector mixto
c("a", "b",1, "c",1.3,5)
```

Nota 1: los elementos de tipo caracter van entre comillas, los vectores de tipo numerico se escriben sin comillas.
Nota 2: puedes o no colocar un espacio entre cada elemento, el agregar un espacio no afecta el vector


Hasta este momento nuestros vectores solo se han proyectado en la consola. Para guardarlos en el ambiente utilizamos "<-" o "=". Recuerda que el atajo para asignar es "alt" + "-". Vamos a crear un vector con numeros del 1 al 5. Llamaremos a este vector *numeros*
```{r vector2, eval=FALSE}
numeros <- c(1,2,3,4,5)
```

Este vector con una secuencia numerica corta es fácil de realizar de forma manual, pero ¿qué sucede si nos piden realizar un vector con numeros del 1 al 100? Para esto tenemos un atajo, los dos puntos ":" permiten hacer secuencias solo necesitamos el valor minimo y el valos maximo
```{r vector3, eval=FALSE}
c(1:100)

```
De hecho, podemos hacer secuencias con diferente rango, seprando cada secuencia con un coma.
```{r vector4, eval=FALSE}
c(1:5,15:40,50:100)

```

Nota: las comas sirven para separar argumentos, solo debes tener cuidado que no omitas o pongas una coma extra cuando haces tu codigo.


Los vectores numericos tambien pueden utilizarse en expresiones matemáticas. Si sumamos un numero a un vector, el numero se sumará a cada uno de los elementos del vector, generando un nuevo vector con el producto de la expresión matemática.

```{r vector5, eval=FALSE}
# sumando 5 a cada elemento del vector numeros
numeros + 5
# restando 15 a cada elemento del vector numeros
numeros - 15
# multiplicando por 10
numeros * 10
