---
title: "vectores, matrices, data frame & listas"
author: "Armando Ocampo"
output: pdf_document
---

```{r setup, include=FALSE}
knitr::opts_chunk$set(echo = TRUE)
```

# Vectores

Los vectores son representaciones lineales de la información. Es decir, solo tienen una dimensión. Los vectores pueden tener elementos de tipo caracter, numericos continuos, numericos enteros, fechas, o una mezcla de varios elementos. Para unir varios elemntos utilizamos la funcion c().

Nota: si no saber utilizar una función, recuerda que puedes buscarla en internet o con los siguientes comandos ?c help(c)

```{r vector, eval=FALSE}
# vector tipo caracter
c("a", "b", "c", "d")
# vector numerico continuo
c(1.2,1.3,1.4,1.5)
# vector numerico entero
c(1,2,3,4,5,6,7)
# vector mixto
c("a", "b",1, "c",1.3,5)
```

Nota 1: los elementos de tipo caracter van entre comillas, los vectores de tipo numerico se escriben sin comillas.
Nota 2: puedes o no colocar un espacio entre cada elemento, el agregar un espacio no afecta el vector
